臺灣高等法院民事裁定　九十一年度抗更(一)字第二五號
　　抗　告　人　甲○○
右抗告人因債權人富邦商業銀行股份有限公司與債務人國際公寓大廈管理維護有限公
司間拍賣抵押物強制執行事件，對於中華民國九十一年三月二十一日台灣台北地方法
院八十九年度執字第二六三八三號裁定提起抗告，經裁定後，由最高法院發回，本院
裁定如左：
抗告駁回。
抗告及發回前再抗告程序費用由抗告人負擔。
一、按不動產所有人設定抵押權後，於同一不動產上，得設定地上權及其他權利。但
　　其抵押權不因此而受影響，民法第八百六十六條定有明文；又不動產所有人於設
　　定抵押權後，就同一不動產與第三人設定權利，如於抵押權有所影響，則其所設
　　定之權利對於抵押權人自不生效，如於抵押權設定後與第三人訂立租賃契約，而
　　於抵押權有影響者，對於抵押權人亦不能生效，其抵押權人因屆期未受清償或經
　　確定判決聲請拍賣抵押物時，執行法院自可以無租賃狀態逕予執行（參照司法院
　　院字第一四四六號解釋）。
二、本件債權人富邦商業銀行股份有限公司（下稱富邦銀行）主張債務人國際公寓大
　　廈管理維護有限公司（下稱國際大廈公司）以坐落台北市○○區○○段一小段五
　　三五地號及其地上建物即門牌號碼台北市○○區○○街十一號二樓之一房屋（下
　　稱系爭不動產）為擔保，於民國（下同）八十九年三月二十四日設定最高限額新
　　台幣（下同）三千二百萬元之抵押權與債權人富邦銀行；嗣又於抵押權設定後之
　　八十九年九月二十七日，由債務人之法定代理人李雲光，以國際保全股份有限公
　　司（下稱國際保全公司）之名義，將之出租與抗告人，而上開不動產經原執行法
　　院以底價二千二百零八萬元拍賣，無人應買，顯見此項租賃關係已影響抵押權人
　　之權利，爰聲請除去該項租賃權後，再為拍賣等情，有拍賣公告、承諾書、公證
　　書、借據、約定書、抵押權設定契約書、他項權利證明書及房屋租賃契約書可稽
　　（附於原執行法院卷內）。
三、抗告論旨雖略稱：原執行法院如欲除去系爭租賃權，須證明如不除去，對抵押權
　　有影響，而系爭不動產經原執行法院拍賣結果，所以無人應買，全係因拍賣底價
　　核定過高，且值房地產不景氣之故，並非因伊承租占有系爭不動產所致。又系爭
　　不動產之所有人及設定抵押權人均為債務人國際大廈公司，而系爭不動產租賃契
　　約之出租人，則為國際保全公司李雲光，且僅由李雲光簽名並蓋章，應認出租人
　　為李雲光。姑不論李雲光具狀所陳其占有債務人國際大廈公司與第三人國際保全
　　公司百分之七十五之股權是否屬實，惟二家公司既均為獨立之法人，自不能因二
　　家公司之董事長同為李雲光，即認系爭租賃契約已經債務人國際大廈公司之同意
　　，實則系爭租賃契約係李雲光利用其董事長身份，誘騙伊簽約。債務人國際大廈
　　公司既非系爭租賃契約之出租人，或有同意第三人國際保全公司之出租，原執行
　　法院自不得逕將租賃契約除去云云。惟查：
　　(一)債務人國際大廈公司以其所有系爭不動產為擔保，於八十九年三月二十四日設
　　　定最高限額三千二百萬元之抵押權與債權人富邦銀行，嗣於八十九年九月二十
　　　七日由債務人國際大廈公司之法定代理人李雲光，以第三人國際保全公司之名
　　　義，將系爭不動產出租與抗告人，有房屋租賃契約及公證書附於原執行法院卷
　　　內可憑；嗣債權人富邦公司為求償債務人國際大廈公司所積欠之債務，而聲請
　　　原執行法院拍賣系爭不動產，經原執行法院核定底價二千七百六十萬元定於九
　　　十年五月十六日為第一次拍賣結果，無人應買，再次核定底價二千二百零八萬
　　　元定於同年六月二十七日為第二次拍賣結果，仍無人應買（見原執行法院卷內
　　　所附之拍賣公告），徵諸債權人富邦銀行所聲請執行之債權額為本金二千七百
　　　萬元及其利息、違約金（有原法院八十九年度拍字第二四六一號民事裁定附於
　　　上開執行卷內可證），顯見上開租賃權存在已對上開抵押物即系爭不動產賣得
　　　之價金有所影響。
　　(二)系爭租賃契約，雖出租人記載為國際保全公司李雲光，且僅由李雲光於該契約
　　　書上簽名並蓋章，有該房屋租賃契約附於原執行法院卷內可稽。惟李雲光為第
　　　三人國際保全公司之董事長，有經濟部公司基本資料查詢表附於本院卷內可稽
　　　，而董事長對外代表公司，為公司法第二百零八條第三項所明定，且股份有限
　　　公司之董事長與第三人訂立契約時，只須表明代表公司之意旨而為，即生效力
　　　，並不以加蓋公司之印章為必要（參照最高法院八十四年度台上字第一七四三
　　　號判決）；再經核上開房屋租賃契約及公證書，系爭租賃契約之出租人均載明
　　　為國際保全公司李雲光，足見系爭租賃契約之簽約名義人係國際保全公司。復
　　　經參酌系爭不動產係債務人國際大廈公司所有，有他項權利證明書附於原執行
　　　法院卷內可按；且第三人國際保全公司之法定代理人李雲光已於九十年九月二
　　　十五日具狀陳稱：「‧‧‧用國際保全公司名義出租予甲○○先生，定期四年
　　　，‧‧‧」（有該陳報狀附於原執行法院卷內可稽），即抗告人亦在執行事件
　　　進行中當場自認：「（租賃時）李雲光是有告訴我（建物已設定抵押權）」（
　　　見九十年三月二十八日執行筆錄－附於原執行法院卷內），且更在其於九十一
　　　年三月十二日所具之異議狀中陳稱：「一、本件拍賣之抵押物之所有權人為債
　　　務人國際公寓大廈管理維護有限公司，其法定代理人為李雲光，‧‧‧八十九
　　　年九月二十七日由債務人國際大廈管維公司法定代理人李雲光用國際保全公司
　　　之名義，將系爭房屋出租予第三人即聲請人甲○○‧‧‧」，顯見抗告人於與
　　　第三人國際保全公司簽訂系爭租賃契約時，即已知悉系爭不動產之所有人及實
　　　際出租人係債務人國際大廈公司，並已知悉系爭不動產已設定有上開抵押權。
　　　又代理人雖未明示本人名義，而相對人明知其代理或可得知者，仍應對於本人
　　　發生效力（參照最高法院八十六年度台上字第三一八０號判決）。則上開租賃
　　　契約，基於隱名代理之規定，其效力自應及於債務人國際大廈公司。
四、依前所述，就系爭不動產所存在之前開租賃關係既已影響債權人富邦銀行之抵押
　　權，則原執行法院依債權人富邦銀行之聲請，於九十一年二月二十七日裁定為除
　　去該項租賃權之處分，即屬有據。從而原裁定駁回抗告人對之所為之聲明異議，
　　並無不合。抗告人仍執前詞指摘原裁定不當，求予廢棄，為無理由。
五、據上論結，本件抗告為無理由，依強制執行法第三十條之一，民事訴訟法第四百
　　九十二條第一項、第九十五條、第七十八條，裁定如主文。
中　　　華　　　民　　　國　　九十一　　年　　　九　　　月　　  十三　　日
　　　　　　　　　　　　　　　　民事第十三庭
　　　　　　　　　　　　　　　　　　審判長法　官　林　鄉　誠
　　　　　　　　　　　　　　　　　　　　　法　官　謝　碧　莉
　　　　　　　　　　　　　　　　　　　　　法　官　王　聖　惠
右正本係照原本作成。
不得再抗告。
中　　　華　　　民　　　國　　九十一　　年　　　九　　　月　　　十六　　日
　　　　　　　　　　　　　　　　　　　　　書記官　陳　樂　觀
